臺灣高雄地方法院刑事判決　　　　　　　　　　　　九十一年度易字第一七二號
　　聲　請　人　臺灣高雄地方法院檢察署檢察官
　　被　　　告　丙○○○○源管理顧問股份有限公司
　　　　　　　　乙○○
　　　　　　　　甲○○
右列被告等因違反就業服務法案件，經檢察官聲請簡易判決（九十年度偵字第一一二
六二號及第七二六四號），經本院簡易庭認不宜以簡易判決處刑（九十年雄檢字第七
九五號），改依通常程序審理，本院判決如左：
    主  文
丙○○○○源管理顧問股份有限公司、乙○○及甲○○均無罪。
    理  由
一、公訴意旨係以：被告乙○○係「德聯人力資源管理顧問股份有限公司」（下稱德
    聯公司）之負責人，負責該公司辦理申請聘僱外籍勞工等職，明知未經主管機關
    核准不得媒介外國人非法為他人工作，竟於民國八十九年七月二十八日，因案外
    人顏阿玉因故辭退其所合法申請之印尼勞工ＭＹＡＩ  ＡＴＩ  ＳＵＲＨＡＴＩ
    （下稱ＭＹＡＩ），並由聯德公司帶回時，正欲辦理將「ＭＹＡＩ」轉由其他雇
    主接續聘僱中，任何人均不得未經主管機關許可媒介「ＭＹＡＩ」非法為他人工
    作，被告乙○○明知不得媒介外國人非法為他人工作，竟將該名外勞「ＭＹＡＩ
    」帶往知情之被告甲○○處，由甲○○亦明知雇主未經主管機關許可，不得聘僱
    或留用他人所申請聘僱之外國人，竟基於共同非法僱用外勞之犯意，被告甲○○
    隨即將之帶回住處，以月薪新台幣一萬五千四百元之代價僱用幫傭，於同年七月
    二十八日起至九十年二月二十日止，帶往台中市○○區○○路二段三二之九巷十
    一號，從事照顧被告甲○○公婆之職，而於九十年二月二十一日帶至高雄市○○
    區○○路與自立路口之十全玉室從事販售玉器之工作。於是日即二十一日十六時
    三十分許，為警查獲。因認被告德聯公司及被告乙○○所為，均係違反就業服務
    法第五十六條規定，應依同法第五十九條第四項及第一項規定處斷；被告甲○○
    所為，係違反就業服務法第五十三條第三款規定，應依同法第五十八條第一項規
    定處斷。
二、經查，右揭事實，業據被告甲○○於警、偵訊及本院審理時坦承：外勞ＭＹＡＩ
    係他人所雇用之外勞，伊尚未經許可即僱用ＭＹＡＩ至家中照顧公婆、小孩，並
    帶至店裡幫忙等情不諱，訊據被告乙○○固坦承在前開時間將印尼外勞ＭＹＡＩ
    帶至被告甲○○家中等情不諱，惟否認有媒介ＭＹＡＩ在被告甲○○家中工作情
    ，辯稱：因當時被告甲○○家人一直催促伊趕快申辦外勞，所以伊先把ＭＹＡＩ
    帶至被告甲○○家給被告甲○○家人看是否滿意，因被告甲○○夫婦不在家不能
    作主，伊即將ＭＹＡＩ留在被告甲○○家中，同時並為ＭＹＡＩ辦理轉換雇主，
    事後要將ＭＹＡＩ帶回卻聯絡不到被告甲○○，且被告甲○○並未支付相關仲介
    費用云云。經查，據證人ＭＹＡＩ於警訊時證稱：伊自八十八年十二月三十日入
    境台灣，係由雇主顏阿玉合法引進之監護工，原工作地點是在台中縣豐原市○○
    路二二巷六七號，但因原雇主不需要伊，才自八十九年七月二十八日起，經由聯
    德公司之人帶伊至雇主甲○○家中負責清潔家庭、照顧小孩、洗衣服及煮飯等幫
    傭工作，每月薪資約一萬五千八百四十元等語（見台灣台中地方法院檢察署偵查
    卷第八頁至第九頁所附警詢筆錄及警卷第二頁至第三頁詢問筆錄），足認ＭＹＡ
    Ｉ並未在原雇主顏阿玉家中工作，而係透過聯德公司及被告乙○○之轉介至被告
    甲○○家中工作，復有共同被告甲○○自承甚明，與證人即原雇主顏阿玉證述明
    確，且若如被告乙○○所辯係單純帶外勞ＭＹＡＩ給被告甲○○看，然據被告甲
    ○○陳稱聘僱外勞要照顧公婆及從事家事勞動，對於該名外勞之外表顯然並不重
    要，而需該外勞得以勝任家事勞動服務及照顧年老者，是被告乙○○所辯顯與常
    情相違，又寄放亦應屬暫時性質，蓋被告乙○○係經營仲介外勞事業，以賺取仲
    介費用為主，當是盡快將ＭＹＡＩ轉介，否則被告仍須負擔ＭＹＡＩ之生活費，
    豈不蝕本，是被告乙○○上開辯解，並不足採。此外，並有公司基本資料查詢單
    、私立就業服務機構許可證、外籍勞工ＭＹＡＩ之台中市警察局被收容人入所申
    請書、中華民國居留證、外籍勞工由其他雇主接續聘僱證明書及行政院勞工委員
    會八十九年十二月十九日台八十九勞職外字第０七八一０九五號函並檢附聘僱外
    國人名冊一份等資料在卷可憑，本件事證明確被告等人犯行洵堪認定。
三、按行為後法律有變更者，應適用裁判時之法律。但裁判前之法律有利於行為人者
    ，適用最有利於行為人之法律，刑法第二條第一項定有明文。次按不能證明被告
    犯罪或其行為不罰者，應諭知無罪之判決，刑事訴訟法第三百零一條第一項亦定
    有明文。
四、是被告聯德公司、乙○○及甲○○等行為時所犯就業服務法所規定非法媒介及聘
    僱或容留行為之禁止與處罰，業經總統於九十一年一月二十一日以華總一義字第
    ０九一０００一０一三０號修正公布，同年月二十三日生效，被告等行為後法律
    變更如下：
（一）修正前第五十六條媒介外國人非法為他人工作之禁止規定，移置於第四十五條
      ，仍禁止之；修正前第五十三條第三款未經許可聘僱或留用他人所申請聘僱外
      國人從事工作之禁止規定，分別移置於第五十七條及第四十四條，亦仍禁止之
      。違反此等禁止規定之行為，其刑罰處罰，由修正前第五十九條第一項、第四
      項及第五十八條第一項合併訂為第六十三條，均仍有刑罰之制裁。
（二）右開非法媒介行為，修正前定為「違反第五十六條規定者，處六月以下有期徒
      刑、拘役或科或併科新台幣十五萬元以下罰金。」、「法人之代表人、法人或
      自然人之代理人、受僱人或其他從業人員，因執行業務犯前三項之罪者，除處
      罰其行為人外，對該法人或自然人亦科以各該項之罰金」、變更為「違反第四
      十五條規定者，處新台幣十萬元以上五十萬元以下罰鍰。五年內再違反者，處
      一年以下有期徒刑、拘役或科或併科新台幣六十萬元以下罰金。」、「法人之
      代表人、法人或自然人之代理人、受僱人或其他從業人員，因執行業務違反第
      四十五條規定者，除依前三項規定處罰行為人外，對該法人或自然人亦科處各
      該項之罰鍰或罰金」；非法聘僱或留用行為，修正前定為「其聘僱或留用人數
      為一人者，處六月以下有期徒刑、拘役或科或併科新台幣九萬元以下罰金‧‧
      ‧」，變更為「違反第四十四條或第五十七條第一款、第二款規定者，處新台
      幣十五萬元以上七十五萬元以下罰鍰。五年內再違反者，處三年以下有期徒刑
      、拘役或科或併科新台幣一百二十萬元以下罰金。」
五、觀之前開法律之修正，本件被告聯德公司及乙○○媒介外國人非法為他人工作以
    及被告甲○○非法聘僱或容留他人所申請聘僱之外國人從事工作等行為，就業服
    務法並未完全除罪化，亦即並未廢除刑罰之規定，其採「先行政後司法」（行政
    罰前置主義）之立法方式，性質上僅於刑罰處罰時，附加「處罰條件」，增列「
    曾經行政罰鍰」及「五年內再違反禁止規定」為付諸刑罰制裁之犯罪構成要件而
    已。故被告等犯罪後並無法律已廢止其刑罰之情形，應係被告等行為後刑罰法律
    變更而須比較適用行為時法或裁判時法之問題。
五、按行為後法律有變更者，適用裁判時之法律。但裁判前之法律有利於行為人者，
    適用最有利於行為人之法律，刑法第二條第一項定有明文。究之上開刑罰法律之
    變更，兼有犯罪構成要件之變更與法定刑之變更，前者因採「先行政後司法」原
    則之故，對於犯罪之構成附加「處罰條件」，是以裁判時法有利於本件被告等；
    後者顯以行為時法之法定刑有利於本件被告等。然綜合此兩項法律變更情形以觀
    ，依論罪必優先於科刑考量，故應選擇有利於本件被告等之裁判時法論處。
六、次查，被告等所為媒介外國人非法為他人工作或非法聘僱、留用他人所申請聘僱
    之外國人從事工作之行為後，就業服務法始為前開之修正，自無從經主管機關先
    期科以罰鍰，是被告等人所為縱分別有違反就業服務法第四十五條及第五十七條
    第一款之規定，仍與現行就業服務法第六十四條第一項、第四項、第六十三條第
    一項所規定之構成要件不符，即不成立是罪。
七、綜上所述，本件縱認被告聯德公司、乙○○及甲○○等人均涉有公訴意旨所載之
    犯行，惟因裁判前之九十一年一月二十三日就業服務法經修正公布施行後，乃對
    前揭違法者先科以行政罰鍰，五年內再犯者，始處以刑事罰，是依修正後之新法
    ，即不得以該條項之罪名相繩，而應為被告等無罪之判決。
據上論斷，應依刑事訴訟法第四百五十二條、第三百零一條，判決如主文。
中      華      民      國    九十一    年      六      月    二十五    日
                                     臺灣高雄地方刑事第四庭
                                          法  官 程克琳
右正本證明與原本無異。
如不服本判決，應於判決送達後十日內，向本院提出上訴狀。
                                          書記官  梁瑜玲
中      華      民      國    九十一    年      六      月    二十五    日
